【裁判字號】    99,訴,3464
【裁判日期】    991220
【裁判案由】    毒品危害防制條例
【裁判全文】
臺灣臺中地方法院刑事判決              99年度訴字第3464號
公  訴  人  臺灣臺中地方法院檢察署檢察官
被      告  卓宜宏
上列被告因違反毒品危害防制條例案件，經檢察官提起公訴（99
年度毒偵字第4106號），被告於本院準備程序中就被訴之事實為
有罪之陳述，經本院合議庭裁定由受命法官獨任進行簡式審判程
序審理，判決如下：
    主      文
卓宜宏施用第一級毒品，累犯，處有期徒刑壹年；扣案海洛因壹
包（含包裝袋壹個，海洛因粉末驗餘淨重零點柒零柒肆公克）沒
收銷燬之，注射針筒支、塑膠藥鏟貳支均沒收之。又施用第二
級毒品，累犯，處有期徒刑肆月，甲基安非他命吸食器貳個、塑
膠藥鏟貳支均沒收之。應執行有期徒刑壹年貳月；扣案海洛因壹
包（含包裝袋壹個，海洛因粉末驗餘淨重零點柒零柒肆公克）沒
收銷燬之，注射針筒支、甲基安非他命吸食器貳個、塑膠藥鏟
貳支均沒收之。
    事實及理由
壹、程序方面
    按刑事訴訟法第273條之1 第1項規定：除被告所犯為死刑、
    無期徒刑、最輕本刑為3 年以上有期徒刑之罪或高等法院管
    轄第一審案件者外，於審判期日前之程序進行中，被告先就
    被訴事實為有罪之陳述時，審判長得告知被告簡式審判程序
    之旨，並聽取當事人、代理人、辯護人及輔佐人之意見後，
    裁定進行簡式審判程序。查本案被告卓宜宏被訴違反毒品危
    害防制條例案件，非前開不得進行簡式審判程序之案件，經
    被告於本院行準備程序時就被訴之事實為有罪之陳述，且經
    本院告知被告簡式審判程序之旨，聽取被告及檢察官之意見
    後，爰依刑事訴訟法第273 條之1第1項規定裁定改依簡式審
    判程序審判之，先予敘明。
貳、實體方面
一、犯罪事實：
（一）卓宜宏前於民國93年間，因施用毒品案件，經本院裁定送
      觀察、勒戒，認無繼續施用毒品之傾向，於93年7 月27日
      釋放出所，並經臺灣臺中地方法院檢察署檢察官以93年度
      毒偵字第1465號為不起訴處分確定。惟其於上開觀察、勒
      戒執行完畢釋放後5 年內之96年間，又因施用毒品案件，
      經臺灣彰化地方法院以97年度訴字第326、445號合併判決
      判處有期徒刑7月、4月，應執行有期徒刑1 年確定，並於
      98年5月3日縮刑期滿執行完畢（本件構成累犯）。
（二）詎其猶未悛悔警惕，明知海洛因及甲基安非他命係毒品危
      害防制條例所列之第一、二級毒品，不得施用及持有，仍
      基於施用第一級毒品海洛因（下稱海洛因）及第二級毒品
      甲基安非他命（下稱甲基安非他命）之犯意，於99年2 月
      20日不詳時許，在其位於臺中縣太平市○○路31巷20號50
      1 室之租屋處所內，以將甲基安非他命放入甲基安非他命
      吸食器中燒烤並吸食其煙霧之方式，施用甲基安非他命1
      次；復於同年月22日上午7、8時許，在前開住處內，以將
      海洛因摻水放入針筒注射之方式，施用海洛因1 次。嗣因
      其另涉竊盜案件，經警於同日下午1 時許，在臺中縣太平
      市○○路31巷20號前盤檢查獲，並得卓宜宏同意至其位於
      臺中縣太平市○○路31巷20號501 室之住處執行搜索，扣
      得卓宜宏所有之第一級毒品海洛因1包（含包裝袋1個，海
      洛因粉末驗餘淨重為0.7074公克）、注射針筒3 支、甲基
      安非他命吸食器2個、塑膠藥鏟2支等物，並於同日經其同
      意採其尿液送驗，鑑驗結果呈甲基安非他命、可待因、嗎
      啡陽性反應，因而查悉上情。
（三）案經臺中縣警察局太平分局報告臺灣臺中地方法院檢察署
      檢察官偵查後起訴。
二、上開犯罪事實，業據被告卓宜宏於警詢時、偵訊中、本院行
    準備程序及審理時均坦承不諱，且被告同意於前開時間採集
    之尿液經送驗，結果呈嗎啡、可待因及甲基安非他命陽性反
    應乙節，復有詮昕科技股份有限公司99年10月11日濫用藥物
    尿液檢驗報告、臺中縣警察局太平分局毒品尿液真實姓名對
    照表各1份在卷可稽。而扣案之白色粉末1包經送行政院衛生
    署草屯療養院鑑驗結果，送驗數量淨重0.7094公克，驗餘淨
    重0.7074公克，檢出第一級毒品海洛因成分，此有行政院衛
    生署草屯療養院99年9 月28日草療鑑字第0990900207號鑑定
    書1 份存卷可憑。此外，復有臺中縣警察局太平分局坪林派
    出所搜索扣押筆錄、扣押物品目錄表各1 份在卷可稽。另有
    扣案之供被告施用毒品所用之注射針筒3 支、甲基安非他命
    吸食器2個、塑膠藥鏟2支在卷可證，是其確有於如犯罪事實
    欄所載之時、地施用海洛因、甲基安非他命之犯行至明，足
    認被告前揭自白與事實相符，堪予採信。本案事證明確，被
    告犯行洵堪認定，應依法論科。
三、按觀察、勒戒或強制戒治執行完畢釋放後，5 年內再犯施用
    第一、二級毒品之罪者，檢察官應依法追訴，毒品危害防制
    條例第23條第2 項定有明文；次按修正毒品危害防制條例就
    施用毒品者，僅於「初犯」及「5 年後再犯」二種情形，有
    其追訴條件之限制，即須於初犯經觀察、勒戒或強制戒治釋
    放後，5 年內均無施用毒品之行為，始能認其前所實施之觀
    察、勒戒或強制戒治已足遮斷毒癮，而得於5 年後再犯時，
    再予適用初犯之規定，重行觀察、勒戒等程式；倘5 年內已
    經再犯，被依法追訴處罰，縱其第3次（或第3次以上）施用
    毒品之時間在初犯釋放5年以後，即與「5年後再犯」之情形
    有別，且因已於「5 年內再犯」，顯見其再犯率甚高，原實
    施觀察、勒戒或強制戒治，已無法收其實效，而無5 年戒斷
    期之存在，自無再經觀察、勒戒及強制戒治之必要，應由檢
    察官逕行起訴；最高法院著有95年度台非字第59號判決、95
    年度台非字第65號判決意旨可供參照。查本案被告卓宜宏有
    如犯罪事實欄所載之觀察、勒戒及刑之執行等情，此有臺灣
    高等法院被告前案紀錄表等在卷可稽，是被告於93年7 月27
    日觀察勒戒執行完畢後5 年內之96年間，既仍因有施用第一
    級、第二級毒品案件，經臺灣彰化地方法院合併以97年度訴
    字第326號判決、97年度訴字第445號判決判處有期徒刑1 年
    確定在案。依諸前開條例規定及最高法院判決意旨，因被告
    在觀察、勒戒執行完畢釋放後之5 年內，業有施用毒品之行
    為，則被告本次於99年9 月22日上午7、8時許及同年月20日
    不詳時許所為之施用第一、二級毒品行為，即與5 年後再犯
    之情形有別，無再經觀察、勒戒或強制戒治之必要，應由檢
    察官逕行起訴，附此敘明。
四、核被告卓宜宏所為，係犯毒品危害防制條例第10條第1 項之
    施用第一級毒品罪、毒品危害防制條例第10條第2 項之施用
    第二級毒品罪。其施用第一、二級毒品前持有第一、二級毒
    品之低度行為經施用之高度行為所吸收，均不另論罪。復被
    告於99年9月22日上午7、8時許所為施用海洛因1次，及同年
    月20日不詳時許所為施用甲基安非他命1 次之犯行，其所犯
    施用第一級毒品罪與施用第二級毒品罪間，犯意各別，行為
    互殊，應予分論併罰。又被告有如犯罪事實欄所載犯罪科刑
    及刑之執行情形，有臺灣高等法院被告前案紀錄表在卷可稽
    ，其於有期徒刑執行完畢後5 年內，故意再犯本案有期徒刑
    以上之2 罪，均為累犯，應依法加重其刑。爰審酌被告有如
    犯罪事實欄所示施用毒品而經觀察、勒戒及刑之執行紀錄，
    有上開前案紀錄表可參，詎其猶未悛悔警惕，再犯本案施用
    第一級毒品罪及施用第二級毒品罪，顯未因前所受之觀察、
    勒戒及刑之執行而決心改過，矯正其行，自制力顯然不佳，
    且被告施用毒品不但足以導致精神障礙、性格異常，甚至造
    成生命危險，戕害個人身心健康，對社會治安可能之危害程
    度非輕，並兼衡其施用毒品之次數、犯罪後坦承犯行，態度
    尚佳及其犯罪動機、目的、手段、生活狀況、智識程度等一
    切情狀，各量處如主文所示之刑，並定其應執行之刑，以示
    儆懲。又刑法第62條業已將自首之規定修正為得減輕其刑，
    其修法理由為：「自首之動機不一而足，有出於內心悔悟者
    ，有由於情勢所迫者，亦有基於預期邀獲必減之寬典者。對
    於自首者，依現行規定一律必減其刑，不僅難於獲致公平，
    且有使犯人恃以犯罪之虞。在過失犯罪，行為人為獲減刑判
    決，急往自首，而坐令損害擴展之情形，亦偶有所見。是必
    減主義，在實務上難以因應各種不同動機之自首案例。惟得
    減主義，既可委由裁判者視具體情況決定減輕其刑與否，運
    用上較富彈性，真誠悔悟者可得減刑自新之機，而狡黠陰暴
    之徒亦無所遁飾，可符公平之旨，宜予採用。」，查本件被
    告於99年9 月22日查獲時，係因另案竊盜案件，經警盤查後
    ，並經被告同意前往其住處內執行搜索，並扣得前揭毒品相
    關證物，此有99年9 月22日臺中縣警察局太平分局坪林派出
    所警員職務報告表1 份在卷可證，顯見被告係迫於查獲當時
    經警搜索查獲上開毒品相關證物，無法逃避之情勢，始坦白
    犯行，非具主動戒除毒癮之真誠悔悟，依前揭修法理由，此
    部分爰不適用自首規定減輕其刑，附此敘明。
五、扣案之海洛因1 包（含包裝袋1 個，海洛因粉末驗餘淨重0.
    7074公克），為查獲之毒品，有上開鑑定書1 份在卷可參，
    不問屬於犯人與否，應依毒品危害防制條例第18條第1 項前
    段規定，於該罪名主文項下宣告沒收銷燬之；至扣案之上開
    海洛因包裝袋1個，因現今採用之鑑驗方式，包裝袋仍會殘
    留微量毒品而無法將之完全析離，此為法院審理毒品案件時
    所已知，則上開扣案之包裝袋既無法與上開毒品完全析離，
    自應包含於上開毒品，一併宣告沒收銷燬。另因送鑑用罊之
    毒品，已不存在，自無從沒收之，附此敘明。又扣案之注射
    針筒3支、甲基安非他命吸食器2個、塑膠藥鏟2 支等物，業
    據被告於本院審理時供稱：扣案物品均為伊所有，且均供其
    施用毒品所用之物等語，足認上開注射針筒3 支、甲基安非
    他命吸食器2個、塑膠藥鏟2支，均係被告所有，且係供其施
    用毒品所使用之物，爰依刑法第38條第1項第2款之規定併予
    宣告沒收之。
據上論斷，應依刑事訴訟法第273條之1第1項、第299條第1 項前
段，毒品危害防制條例第10條第1項、第2項、第18條第1 項前段
，刑法第11條、第47條第1項、第51條第5款、第38條第1項第2款
，判決如主文。
本案經檢察官廖聖民到庭執行職務。
中    華    民    國    99    年    12    月    20    日
                  刑事第二庭  法  官  潘曉玫
以上正本證明與原本無異。
如不服本判決應於收受送達後10日內向本院提出上訴書狀，並應
敘述具體理由；其未敘述上訴理由者，應於上訴期間屆滿後20日
內向本院補提理由書（均須按他造當事人之人數附繕本）「切勿
逕送上級法院」。
                              書記官  張齡方
中    華    民    國    99    年    12    月    20    日
附錄本案論罪科刑法條全文：
毒品危害防制條例第十條
施用第一級毒品者，處六月以上五年以下有期徒刑。
施用第二級毒品者，處三年以下有期徒刑。

司法院資訊處製作；財團法人民間司法改革基金會備份。
